臺北高等行政法院判決
　　　　　　　　　　　　　　　　　　 95年度訴字第01301號
　　　　　　　　　　　　　　　.
原　　　告　甲○○
被　　　告　銓敘部
代　表　人　乙○○部長）住同.
訴訟代理人　丁○○
　　　　　　丙○○
上列當事人間因優惠存款事件，原告不服公務人員保障暨培訓委
員會中華民國95年2 月14日95公審決字第0025號復審決定，提起
行政訴訟。本院判決如下：
　　主　文
原告之訴駁回。
訴訟費用由原告負擔。
　　事  實
一、事實概要：
    原告原任交通部臺灣區國道新建工程局第1 區工程處主任工
    程司，於民國（下同）94年8 月23日（被告收文日期）檢據
    向被告申請自94年9 月16日自願退休，案經被告審查，依公
    務人員退休法第4 條第1 項第2 款規定，以94年8 月29日部
    退三字第0942536581號函（下稱原核定）核定原告之退休（
    職）等級為簡派第10職等年功薪5 級780 薪點，並採其新制
    施行前任職年資21年（核定年資21年）及新制施行後任職年
    資10年2 個月15天（核定年資10年3 個月），分別核給其月
    退休金81% 及21% ，並自94年9 月16日退休生效，於原核定
    說明三備註(四)並載明：「彭主任工程司（即原告）非屬依行
    政院訂定之全國軍公教員工待遇支給要點之公務人員俸額標
    準表支（俸）薪之公務人員，依規定不得辦理優惠存款（指
    依退休公務人員公保養老給付金額優惠存款要點辦理優惠存
    款）」等語，及於原核定所附公務人員月退休金證書附註欄
    加註：「核定給與公保養老給付金額不得辦理優惠存款」等
    語。嗣原告申請重行審定其退休年資，案經被告重行審定，
    以94年9 月22日部退三字第0942542757號函（下稱原處分）
    核定就其退休年資，採其新制施行前任職年資20年10個月（
    核定年資20年）及新制施行後任職年資10年2 個月15天（核
    定年資11年1 個月），分別核給其月退休金80% 及23% ，並
    於所附公務人員月退休金證書附註欄加註：「核定給與公保
    養老給付金額不得辦理優惠存款」等語。原告不服原核定及
    原處分關於公保養老給付不得辦理優惠存款部分，提起復審
    ，經公務人員保障暨培訓委員會以95年2 月14日95公審決字
    第0025號復審決定，就原處分部分復審不受理，其餘復審駁
    回。原告仍不服，遂提起行政訴訟。
二、兩造聲明：
　(一)原告聲明：
    1.復審決定、原處分及原核定關於不得辦理優惠存款（指公
      保養老給付）部分均撤銷。
    2.被告應作成准予原告就63年9 月15日起至79年5 月7 日止
      之公保養老給付辦理優惠存款之行政處分。
    3.訴訟費用由被告負擔。
　(二)被告聲明：
    1.駁回原告之訴。
    2.訴訟費用由原告負擔。
三、兩造之爭點：
 　(一)原告主張：
     1.退休公務人員公保養老給付金額優惠存款要點第2 點第
       1 項第2 款規定違反憲法第7 條平等原則，據上開規定
       所為原處分之合法性有疑義：
       (1)按「行政機關訂定之行政命令，其屬給付性之行政措
         施具授與人民利益之效果者，亦應受相關憲法原則，
         尤其是平等原則之拘束。按關於社會政策之立法，依
         本院釋字第485 號解釋之意旨，在目的上須具資源有
         效利用、妥善分配之正當性，在手段上須有助於目的
         之達成且屬客觀上所必要，亦即須考量手段與目的達
         成間之有效性及合比例性。」有司法院釋字第542 號
         解釋在案。平等原則係指對相同之事務，應為相同之
         處理，對不同之事務，應為不同之處理，行政程序法
         第6 條規定：「行政行為，非有正當理由，不得為差
         別待過。」司法院釋字第485 號解釋並指明：「憲法
         第7 條平等原則並非指絕對、機械之形式上平等，而
         係保障人民在法律上地位之實質平等，立法機關基於
         憲法之價值體系及立法目的，自得斟酌規範事物性質
         之差異而為合理之區別對待。」因此，行政機關訂定
         之行政命令，亦當本上述原則辦理，非有正當理由，
         不得為差別待遇。退休公務人員公保養老給付金額優
         惠存款要點既係行政機關訂定之行政命令，應依上述
         解釋，受憲法上平等原則之拘束，且須考量手段與目
         的達成間之有效性及合比例性。
       (2)被告訂定退休公務人員公保養老給付金額優惠存款要
         點時，本應基於憲法之價值體系及立法目的，斟酌規
         範事物性質之差異，而為合理之區別對待，即對於同
         屬「任職於所得較低機關之年資」，本應規定為均得
         辦理優惠存款，對於同屬「非任職於所得較低機關之
         年資」，亦應規定為均不得辦理優惠存款，始符平等
         原則及立法原意。惟退休公務人員公保養老給付金額
         優惠存款要點第2 點第1 項第2 款規定，合於「最後
         在職之機關」係適用行政院訂定之全國軍公教員工待
         遇支給要點之公務人員俸額標準表支薪之條件者，始
         得辦理優惠存款，對於同屬「任職於所得較低機關之
         年資」，僅因最後在職機關薪資制度不同，造成部分
         退休人員雖曾任職於依全國軍公教員工待遇支給要點
         之公務人員俸額標準表支薪之機關，但該所得較低之
         年資，卻不得辦理優惠存款；同時使部分退休人員任
         職於所得較高機關之年資，卻得辦理優惠存款，造成
         實質上之不平等。上開退休公務人員公保養老給付金
         額優惠存款要點第2 點第1 項第2 款規定，欠缺合理
         、充分的實質上理由而為差別待遇，實屬行政立法上
         之恣意，違背憲法第7 條和行政程序法第6 條所揭示
         之平等原則。
       (3)就同類案件，鈞院92年度訴字第4810號判決理由指明
         ：「…二、…原告主張優惠存款要點以最後任職機關
         之薪俸種類作為得否辦理優惠存款之依據，違反平等
         原則，乃屬違法，請求被告准予原告以任職榮工處期
         間投保公保年資計得之養老給付辦理優惠存款；被告
         則主張原告最後在職之機關非屬適用待遇支給要點之
         俸額標準表支薪，與現行優惠存款要點第2 點不符，
         而核定其公保養老給付部分不得辦理優惠存款。是以
         ，本件之爭點即在於優惠存款要點第2 點第1 項關係
         得辦理優惠存款之條件中之『最後在職之機關係適用
         行政院訂定之全國軍公教員工待遇支給要點之公務人
         員俸額標準表支薪』之規定，是否違反平等原則？三
         、按行政行為，非有正當理由，不得為差別待遇，此
         為行政程序法第6 條所規定之一般法律原則，亦在落
         實憲法第7 條之平等權原則，基於平等原則，即可引
         伸出『禁止恣意原則』，即不僅禁止行政機關故意的
         恣意行為，並禁止任何客觀上違反憲法基本精神及事
         物本質之行為，即行政機關不得於『欠缺合理的、充
         分的實質上理由』時作成行政決定。大法官會議釋字
         第485 號解釋並揭示『憲法第7 條平等原則並非指絕
         對、機械之形式上平等，而係保障人民在法律上地位
         之實質平等，立法機關基於憲法之價值體系及立法目
         的，自得斟酌規範事物性質之差異而為合理之區別對
         待』，反之，如規範事物之性質並無差異時，立法、
         行政機關均不得為不合理之區別對待，自屬當然。四
         、經查，被告自認優惠存款要點之立法意旨乃在早期
         一般公務人員依待遇支給要點之俸額標準表支薪，所
         得較低，為照顧此類所得偏低之公教人員退休生活而
         建立之政策性福利措施，故制度上必需就不同待遇類
         型人員之退休與在職所得多寡加以斟酌後予以規定；
         又88年7 月3 日修正施行之優惠存款要點第2 點第2
         項規定『如因機關改制或待遇類型變更始符合前項規
         定之機關，其人員於中華民國84年6 月30日以前曾任
         符合併計公務人員退休之年資，未曾領取待遇差額、
         退休金差額或未支領單一薪給、中美基金、實施用人
         費率或未實施用人費率事業機構待遇者，其參加公保
         期間所計給之公保養老給付得辦理優惠存款』，即對
         於部分因改制而符合條件之機關，其所屬人員於退撫
         新制實施前之保險年資，按其各期間之待遇類型分別
         論究，屬於符合依待遇支給要點支薪之年資所核給之
         公保養老給付得以辦理優惠存款，俾符公平、合理之
         原則等語。足認該要點之意旨，乃對於退休人員，依
         其公務生涯之各階段所適用之薪資結構，區分曾依待
         遇支給要點之俸額標準表支薪，或有前開要點第2 點
         第2 項之情形，其俸額實低於社會上相當職位者之所
         得者，以優惠存款之方式予以補貼，以達到照顧退休
         人員之目的。是以，公務人員縱其退休前最後在職機
         關非適用待遇支給要點之俸額標準表支薪，而其服務
         公職期間曾在該等機關任職，也無以推翻其於該段期
         間之所得實際上係屬偏低之事實，揆諸前述優惠存款
         要點之立法意旨，對於該段期間所得偏低之情形，自
         仍應以優惠存款予以補助，方屬公平合理。此較諸終
         身任職於適用待遇支給要點之俸額標準表支薪之機關
         者，其於84 年7月1 日退撫新制實施以前之公保保險
         年資之養老給付悉得辦理優惠存款予以補貼，即見其
         間之不平等。又優惠存款要點係63年12月17日發布施
         行，原告於70年1 月至79年9 月間任職榮工處，其於
         該處終止服務時，已符合該要點之規定而得依法就其
         公保養老給付部分辦理優惠存款，焉有因其後調至同
         屬公務機關之國工局，僅因該機關非適用待遇支給要
         點之俸額標準表支薪，而剝奪其原既有之優惠存款權
         利，益見被告援用優惠存款要點第2 點第1 項規定而
         否准原告既有之優惠存款權利，有違平等原則。且此
         不平等情形如繼續存在，即易形成人事調動上之流弊
         。被告雖主張優惠存款要點乃福利性之政策，應視政
         府財政而定，惟被告為主管機關，其行政行為應符合
         前述之平等原則，故其所應致力者，乃在如何就有限
         之政府預算為合理公平之分配，而非就相同性質之情
         事為差別待遇以遷就預算。被告對於前述之差別待遇
         並未提出其合理的、充分的實質上理由，原告主張前
         述以任職最後機關為可否辦理優惠存款之條件，有違
         前開行政程序法第6 條之平等原則，為可採信。則被
         告以原告退休前最後任職機關乃非適用待遇支給要點
         之俸額標準表支薪，核定原告任職榮工處期間參加公
         務人員保險之保險年資所計領之養老給付不得辦理優
         惠存款，乃屬違法，復審決定未予糾正，亦有疏略，
         原告訴請判如主文，為有理由，應予准許。」等語。
     2.原告於63年9 月15日起任職行政院國軍退除役官兵輔導
       委員會榮民工程事業管理處，至79年5 月7 日始轉任交
       通部臺灣省國道新建工程局，在行政院國軍退除役官兵
       輔導委員會榮民工程事業管理處任職15年7 個月期間係
       符合退休公務人員公保養老給付金額優惠存款要點第2
       點第1項 第2 款所定「行政院訂定之全國軍公教員工待
       遇支給要點之公務人員俸額標準表支薪」之年資，被告
       訂定之退休公務人員公保養老給付金額優惠存款要點第
       2 點第1 項第2 款規定違反平等原則，應拒絕適用（或
       請鈞院聲請司法院解釋），撤銷原處分有關不得辦理優
       惠存款部分，並准予就原告63年9 月15日起至79年5 月
       7日止年資（公保養老給付部分）辦理優惠存款。
  (二)被告主張：
    1.退休公務人員公保養老給付金額優惠存款要點於63年12月
      訂定發布時，其第1 點即明定：「公務人員保險養老給付
      （以下簡稱公保養老給付）金額辦理優惠存款之範圍，以
      依公務人員退休法核准退休之人員，並依行政院公布之『
      全國軍公教人員待遇支給辦法』所訂之公務人員俸額標準
      表支薪者為限。」至84年11月18日修正發布之同要點第2
      點則規定：「依本要點辦理優惠存款，須合於下列各款條
      件：(一)依公務人員退休法辦理退休。(二)退休生效當日適用
      行政院訂定之全國軍公教員工待遇支給要點之公務人員俸
      額標準表支薪。(三)依中華民國84年7 月1 日公務人員退休
      法修正施行前之公務人員保險年資，所核發之養老給付。
      」該規定之第1 、2 款除係維持歷年公保養老給付辦理優
      惠存款之2 項基本條件外，有鑑於公務人員於84年7 月1
      日退撫新制實施後之年資核給之退休給與已大幅提高，故
      以84年7 月1 日為準，增列第3 款規定，俾採斷源措施，
      以逐步取消優惠存款制度。嗣以退休生效當日當事人已不
      在職，為資明確，退休公務人員公保養老給付金額優惠存
      款要點於88年7 月3 日再度修正時，爰將第2 點第1 項第
      2 款規定修正為：「依本要點辦理優惠存款，須合於下列
      各款條件：…(二)最後在職之機關係適用行政院訂定之全國
      軍公教員工待遇支給要點之公務人員俸額標準表支薪。…
      。」是以，退休公務人員公保養老給付金額優惠存款要點
      自63年12月17日訂定後，有關以最後在職之機關係適用公
      務人員俸額標準表支薪者為認定要件之規定，其文字敘述
      或有不同，惟基於公保優惠存款制度建制之本旨，對於公
      務人員領取之公保養老給付得否辦理優惠存款，自退休公
      務人員公保養老給付金額優惠存款要點自63年11月實施後
      ，向以最後在職之機關係適用公務人員俸額標準表支薪為
      認定要件，並無二致。是以，公務人員退休時其最後在職
      機關仍非適用全國軍公教員工待遇支給要點支薪者，其所
      領之公保養老給付因不符上開退休公務人員公保養老給付
      金額優惠存款要點所定條件，自仍不得辦理優惠存款。
    2.原告最後在職之機關為交通部臺灣區國道新建工程局第1
      區工程處，係適用未實施用人費率交通事業機構待遇（交
      通部79年6 月20日交人字第018084號函之說明二、三參
      照），並非適用行政院訂定之全國軍公教員工待遇支給要
      點之公務人員俸額標準表支薪，與上開退休公務人員公保
      養老給付金額優惠存款要點規定之應具條件顯有不合，故
      原核定核定原告公保養老給付金額不得辦理優惠存款，於
      法並無違誤。
    3.退休公務人員公保養老給付金額優惠存款要點未違反平等
      原則：
      (1)按公教人員保險法第3 條規定：「本保險包括殘廢、養
        老、死亡及眷屬喪葬4 項。」據此而言，公保優惠存款
        並非公教人員保險法規定之給付項目，屬於政策性補助
        措施，故於政府預算有限之情況下，主管機關自得本其
        權責，加以審酌得適用之對象與範圍，以期有限之資源
        發揮最大之效益，是其所訂定之相關規範，應可視同係
        屬行政保留事項而有較廣大之形成空間，此亦有司法院
        釋字第443 號解釋可資參酌（鈞院92年度訴字第82號判
        決亦採此見解）。換言之，退休公務人員公保養老給付
        金額優惠存款要點係被告本於權責，依制度之本旨，於
        符合整體公益衡平原則，並兼顧退休公務人員之實質權
        益保障，就不同待遇類型人員之退休與在職所得多寡加
        以斟酌後所為規定，以符合優惠存款制度乃為照顧現職
        所得及退休所得偏低之公務人員退休生活之建制意旨，
        殊難謂違反憲法所定平等原則，此已為最高行政法院93
        年度判字第78號判決所肯認。
      (2)被告對於公務人員退休所支領公保養老給付得否辦理優
        惠存款，向均本於相同事物應為相同處理及行政之自我
        拘束原則，依前開退休公務人員公保養老給付金額優惠
        存款要點辦理，即當事人得否辦理優惠存款均按同一標
        準審核，更無恣意為不合理之差別待遇，以免違背依法
        行政原則，故原核定並未違反平等原則。
　　理  由
一、原告主張：退休公務人員公保養老給付金額優惠存款要點既
    係行政機關訂定之行政命令，應依司法院釋字第542 號解釋
    ，受憲法上平等原則之拘束，且須考量手段與目的達成間之
    有效性及合比例性。惟退休公務人員公保養老給付金額優惠
    存款要點第2 點第1 項第2 款規定，合於「最後在職之機關
    」係適用行政院訂定之全國軍公教員工待遇支給要點之公務
    人員俸額標準表支薪之條件者，始得辦理優惠存款，對於同
    屬「任職於所得較低機關之年資」，僅因最後在職機關薪資
    制度不同，造成部分退休人員雖曾任職於依全國軍公教員工
    待遇支給要點之公務人員俸額標準表支薪之機關，但該所得
    較低之年資，卻不得辦理優惠存款；同時使部分退休人員任
    職於所得較高機關之年資，卻得辦理優惠存款，造成實質上
    之不平等，且欠缺合理、充分的實質上理由而為差別待遇，
    違背憲法第7 條和行政程序法第6 條所揭示之平等原則。原
    告於63年9 月15日起任職行政院國軍退除役官兵輔導委員會
    榮民工程事業管理處至79年5 月7 日止15年7 個月期間，係
    符合退休公務人員公保養老給付金額優惠存款要點第2 點第
    1 項第2 款所定「行政院訂定之全國軍公教員工待遇支給要
    點之公務人員俸額標準表支薪」之年資，被告訂定之退休公
    務人員公保養老給付金額優惠存款要點第2 點第1 項第2 款
    規定違反平等原則，應拒絕適用，撤銷原處分有關不得辦理
    優惠存款部分，並准予就原告63年9 月15日起至79年5 月7
    日止年資（公保養老給付部分）辦理優惠存款。據此，依行
    政訴訟法第5 條第2 項及退休公務人員公保養老給付金額優
    惠存款要點第2 點第1 項規定，求為判決如聲明所示云云。
二、被告則以：原告最後在職之機關為交通部臺灣區國道新建工
    程局第1 區工程處，係適用未實施用人費率交通事業機構待
    遇（交通部79年6 月20日交人字第018084號函之說明二、
    三參照），並非適用行政院訂定之全國軍公教員工待遇支給
    要點之公務人員俸額標準表支薪，與退休公務人員公保養老
    給付金額優惠存款要點規定之應具條件顯有不合，故原核定
    核定原告公保養老給付金額不得辦理優惠存款，於法並無違
    誤。公保優惠存款並非公教人員保險法規定之給付項目，屬
    於政策性補助措施，故於政府預算有限之情況下，主管機關
    自得本其權責，加以審酌得適用之對象與範圍，以期有限之
    資源發揮最大之效益，是其所訂定之相關規範，應可視同係
    屬行政保留事項而有較廣大之形成空間，此亦有司法院釋字
    第443 號解釋可資參酌。退休公務人員公保養老給付金額優
    惠存款要點係被告本於權責，依制度之本旨，於符合整體公
    益衡平原則，並兼顧退休公務人員之實質權益保障，就不同
    待遇類型人員之退休與在職所得多寡加以斟酌後所為規定，
    以符合優惠存款制度乃為照顧現職所得及退休所得偏低之公
    務人員退休生活之建制意旨，殊難謂違反憲法所定平等原則
    。求為判決駁回原告之訴等語。
三、按公務人員保障法第9 條規定：「公務人員之身分應予保障
    ，非依法律不得剝奪。基於身分之請求權，其保障亦同。」
    該條由原公務人員保障法第7 條移列修正，揆原公務人員保
    障法第7 條立法說明略以：「…二、公務人員之身分係法律
    所賦與，其基於公務人員之身分所為之請求如薪俸、退休金
    、公保養老給付等之請求權，如無法律上之原因自應不得剝
    奪。」所稱基於身分之請求權，乃係指因公務人員身分所產
    生而得向機關請求之權利，例如俸給權、退休金權、保險金
    權、休假權、公法上財產請求權等，均係基於公務人員身分
    所產生之請求權，如遭受侵害，因對其權利有重大之影響，
    均得依公務人員保障法請求保障。又公務人員基於身分所得
    主張之公法上財產請求權，其範圍並不限於有法律依據或法
    律授權，僅須於公務人員因執行職務所支出之費用或其他因
    公法上職務關係所生之金錢給付，而得向服務機關請求支付
    之權利均包括在內。準此，依上開規定及其立法意旨，本件
    原告基於其退休公務人員身分所為之請求公保養老給付優惠
    存款事項，自亦屬公務人員基於身分所得主張之公法上財產
    請求權。復按「銓敘部掌理全國公務員之銓敘及各機關人事
    機構之管理事項。」「銓敘部設左列各司、室：…四、退撫
    司。」「退撫司掌理左列事項：…二、關於公務人員退休審
    核事項。」銓敘部組織法第1 條、第2 條第4 款、第6 條第
    2 項定有明文。94年10月17日修正前公務人員退休法施行細
    則第24條規定：「退休公務人員對於退休案審定之結果，如
    有異議，得於接到退休案審定函之次日起3 個月內，提出證
    明文件或理由，由服務機關轉送銓敘部重行審定。重行審定
    以1 次為限。」公務人員保障法第44條規定：「（第1 項）
    復審人應繕具復審書經由原處分機關向保訓會提起復審。（
    第2 項）原處分機關對於前項復審應先行重新審查原行政處
    分是否合法妥當，其認為復審為有理由者，得自行變更或撤
    銷原行政處分，並函知保訓會。…」職是，被告對於本件原
    告基於其退休公務人員身分所為之請求公保養老給付優惠存
    款事項，於審核原告自願退休案之審定結果內併予處理，而
    否准之，該審定結果即原核定說明三備註(四)部分，嗣原告依
    94年10月17日修正前公務人員退休法施行細則第24條規定申
    請重行審定，關於原核定公保養老給付優惠存款事項未予變
    更，此觀之原處分所附公務人員月退休金證書附註欄仍加註
    ：「核定給與公保養老給付金額不得辦理優惠存款」等語甚
    明。
四、依63年12月17日訂定發布之退休公務人員公保養老給付金額
    優惠存款要點第1 點規定：「公務人員保險養老給付（以下
    簡稱公保養老給付）金額辦理優惠存款之範圍，以依公務人
    員退休法核准退休之人員，並依行政院公布之『全國軍公教
    人員待遇支給辦法』所訂之公務人員俸額標準表支薪者為限
    。」依84年11月18日修正發布之退休公務人員公保養老給付
    金額優惠存款要點第1 點規定：「退休公務人員公保養老給
    付金額辦理優惠存款，依本要點行之。」第2 點規定：「依
    本要點辦理優惠存款，須合於下列各款條件：(一)依公務人員
    退休法辦理退休。(二)退休生效當日適用行政院訂定之全國軍
    公教員工待遇支給要點之公務人員俸額標準表支薪。(三)依中
    華民國84年7 月1 日公務人員退休法修正施行前之公務人員
    保險年資，所核發之養老給付。」依88年7 月3 日修正發布
    之退休公務人員公保養老給付金額優惠存款要點未修正第1
    點規定，同要點第2 點第1 項第2 款規定：「依本要點辦理
    優惠存款，須合於下列各款條件：(一)依公務人員退休法辦理
    退休。(二)最後在職之機關係適用行政院訂定之全國軍公教員
    工待遇支給要點之公務人員俸額標準表支薪。(三)依中華民國
    84年7 月1 日公務人員退休法修正施行前之公務人員保險年
    資，所核發之養老給付。」（僅修正第2 點第1 項第2 款規
    定）依申請時即原處分作成時（即89年10月4 日修正發布者
    ）退休公務人員公保養老給付金額優惠存款要點未修正上開
    條文內容，僅於第2 點增訂第3 項規定，現行即95年1 月17
    日修正發布之退休公務人員公保養老給付金額優惠存款要點
    未修正上開條文內容。公教人員保險法第3 條規定：「本保
    險包括殘廢、養老、死亡及眷屬喪葬4 項。」準此，對於公
    務人員領取之公保養老給付得否辦理優惠存款，自退休公務
    人員公保養老給付金額優惠存款要點自63年11月1 日實施後
    ，歷經多次修正，均係以最後在職之機關係適用公務人員俸
    額標準表支薪為認定要件。是公務人員退休時其最後在職機
    關仍非適用全國軍公教員工待遇支給要點支薪者，其所領之
    公保養老給付因不符上開退休公務人員公保養老給付金額優
    惠存款要點所定條件，自仍不得辦理優惠存款。
五、本件原告63年9 月15日起任職行政院國軍退除役官兵輔導委
    員會榮民工程事業管理處，至79年5 月7 日轉任交通部臺灣
    省國道新建工程局，其最後在職之機關為交通部臺灣省國道
    新建工程局，係適用未實施用人費率交通事業機構待遇，並
    非適用行政院訂定之全國軍公教員工待遇支給要點之公務人
    員俸額標準表支薪，有公務人員退休事實表、交通部79年6
    月20日交人（79）字第018084號函、未實施用人費率交通事
    業機構職員、雇員薪額及技工工友工資支給標準表、臺灣區
    ○道新建工程局專業加給、主管職務加給支給標準表、國家
    重大工程職務加給支給標準表附原處分卷可按，並為原告所
    不爭，堪認為真實。因此，原告最後在職之機關與退休公務
    人員公保養老給付金額優惠存款要點第2 點第1 項第2 款規
    定之條件不合。原告雖主張：原告於63年9 月15日起任職行
    政院國軍退除役官兵輔導委員會榮民工程事業管理處至79年
    5 月7 日止15年7 個月期間，係符合退休公務人員公保養老
    給付金額優惠存款要點第2 點第1 項第2 款所定「行政院訂
    定之全國軍公教員工待遇支給要點之公務人員俸額標準表支
    薪」之年資，應予辦理優惠存款云云，惟依退休公務人員公
    保養老給付金額優惠存款要點第2 點第1 項第2 款規定得否
    辦理優惠存款，係以其最後在職機關之支薪方式為判別標準
    ，而非以其曾任職之機關之支薪方式區別，上開主張自不足
    採取。
六、關於原告又主張：被告以最後在職機關區別得否辦理優惠存
    款，違反平等原則云云。經查：
  (一)退休公務人員退休金優惠存款制度之建立，係立法院法制委
    員會於48年7 月15日審議公務人員退休法修正草案時，基於
    早期公務人員每月待遇所得微薄，且其支領之1 次退休金係
    以其最後在職之月俸額及本人實物代金為基數之內涵，造成
    退休實質所得偏低，為照顧退休人員生活，乃決議由被告邀
    請有關機關研商。被告爰與財政部於49年11月2 日會銜訂定
    發布「退休公務人員退休金優惠存款辦法」（現已修正為「
    退休公務人員一次退休金優惠存款辦法」）；而退休公務人
    員公保養老給付優惠存款制度，亦係基於上述因素及軍保退
    伍給付已得辦理優惠存款之考量，由被告於63年12月17日訂
    定退休公務人員公保養老給付金額優惠存款要點後開辦。依
    87年7 月3 日修正發布退休公務人員公保養老給付金額優惠
    存款要點第2 點第1 項規定：「退休公務人員公保養老給付
    金額依本要點辦理優惠存款，須合於下列各款條件：(一)依公
    務人員退休法辦理退休。(二)最後在職之機關係適用行政院訂
    定之全國軍公教員工待遇支給要點之公務人員俸額標準表支
    薪。(三)依中華民國84年7 月1 日公務人員退休法修正施行前
    之公務人員保險年資，所核發之養老給付。」是以，退休公
    務人員除須依公務人員退休法辦理退休外，須其最後在職機
    關係適用行政院訂定之全國軍公教員工待遇支給要點之公務
    人員俸額標準表支薪，且依84年7 月1 日公務人員退休法修
    正施行前之公務人員保險年資所核發之公保養老給付，始得
    依該要點辦理優惠存款。上開優惠存款制度，係政府早期為
    照顧一般公教人員退休生活而建立之政策性福利措施，並非
    公教人員保險之法定給付項目，其超額利息亦由退休金支給
    機關編列預算支付，並非由保險費負擔，其所需經費既由退
    休金支給機關編列預算支應，而須經立法機關審查通過，已
    成為具形式意義之法律。
  (二)政府各部門之職掌性各有不同，為反應工作內涵之繁簡難易
    、職責輕重，並以績效為導向，乃訂有不同之待遇類型，而
    適用不同待遇類型之人員，其各項權益之設計互有不同，以
    求整體之衡平。為此，被告於63年12月17日訂定退休公務人
    員公保養老給付金額優惠存款要點自始即規定養老給付辦理
    優惠存款之範圍，應以依公務人員退休法核准退休之人員，
    並依行政院訂定之「全國軍公教人員待遇支給辦法」（現已
    修正為「全國軍公教員工待遇支給要點」）所定之公務人員
    俸額標準表支薪者為限，並無違反平等原則。且優惠存款非
    屬公教人員保險法定給付項目，屬給付行政範疇，被告基於
    行政之積極性、公益性，於衡酌政府財政、社會經濟狀況、
    原告在職時及退休時之所得等情事，就不涉及公共利益之重
    大事項時，應可視同係屬行政保留事項，而有較廣大之形成
    空間，此有司法院釋字第443 號解釋可資參酌。況優惠存款
    係為政策性補助措施，於政府預算有限之情況下，主管機關
    自得本其權責加以審酌得適用之對象與範圍，以期有限之資
    源發揮最大之效益。再退休公務人員公保養老給付金額優惠
    存款要點之訂定既屬被告之職權，於審酌政府財力負擔及各
    類公務人員待遇類型等因素，考量整體公益衡平原則，並兼
    顧退休公務人員之實質權益保障，於政府補助性支出之資源
    有限情況下，以退休公務人員最後在職機關係適用行政院訂
    定之全國軍公教員工待遇支給要點之公務人員俸額標準表支
    薪為其要件，亦即就上開優惠存款制度之對象與範圍為必要
    及限定性之分配，難謂與憲法第7 條之平等原則相牴觸。從
    而，原告主張：退休公務人員公保養老給付金額優惠存款要
    點第2 點第1 項第2 款規定，合於「最後在職之機關」係適
    用行政院訂定之全國軍公教員工待遇支給要點之公務人員俸
    額標準表支薪之條件者，始得辦理優惠存款，對於同屬「任
    職於所得較低機關之年資」，僅因最後在職機關薪資制度不
    同，造成部分退休人員雖曾任職於依全國軍公教員工待遇支
    給要點之公務人員俸額標準表支薪之機關，但該所得較低之
    年資，卻不得辦理優惠存款，同時使部分退休人員任職於所
    得較高機關之年資，卻得辦理優惠存款，造成實質上之不平
    等，且欠缺合理、充分的實質上理由而為差別待遇，違背憲
    法第7 條和行政程序法第6 條所揭示之平等原則，違反司法
    院釋字第542 號解釋，故本件應依其服務機關分段計算，始
    符平等原則云云，殊無足採。又原告所舉本院92年度訴字第
    4810號判決，並非判例，且經最高行政法院95年度判字第51
    4 號判決廢棄並駁回原告在第一審之訴，是本院92年度訴字
    第4810號判決自無拘束本件之效力，併此敘明。
七、綜上所述，原核定以原告非屬依行政院訂定之全國軍公教員
    工待遇支給要點之公務人員俸額標準表支（俸）薪之公務人
    員，核定給與公保養老給付金額不得依退休公務人員公保養
    老給付金額優惠存款要點辦理優惠存款，原處分對於此部分
    仍維持原核定，未予變更，認事用法，並無違誤。復審決定
    已就原核定實質審查原告非屬依行政院訂定之全國軍公教員
    工待遇支給要點之公務人員俸額標準表支（俸）薪之公務人
    員，被告未准予就公保養老給付金額依退休公務人員公保養
    老給付金額優惠存款要點辦理優惠存款，而作成駁回決定，
    並無不合，雖其未究明原處分係屬行政處分性質而為不受理
    之決定，於法尚有未合，然因本件原告之申請就公保養老給
    付金額依退休公務人員公保養老給付金額優惠存款要點辦理
    優惠存款並無理由，且經復審決定實質審查，無贅由復審決
    定機關再予審查之必要。原告訴請如聲明所示，為無理由，
    應予駁回。
據上論結，本件原告之訴為無理由，爰依行政訴訟法第98條第3
項前段，判決如主文。
中　　華　　民　　國　　96　　年　 　3　　月　  1  　 日
                        第五庭審判長法  官  張瓊文
                                    法  官  王碧芳
                                    法  官  胡方新
上為正本係照原本作成。
如不服本判決，應於送達後20日內，向本院提出上訴狀並表明上
訴理由，如於本判決宣示後送達前提起上訴者，應於判決送達後
20日內補提上訴理由書（須按他造人數附繕本）。
中　　華　　民　　國　　96　　年　 　3　　月　  1  　 日
            　　　　　　　　 　　   書記官  陳幸潔
